臺灣士林地方法院刑事判決　　　　　　　　　　　　九十一年度交簡上字第二九號
　　上　訴　人　臺灣士林地方法院檢察署檢察官
　　被　　　告　乙○○
右列被告因過失傷害案件，經本院於中華民國九十年十一月三十日以九十年度交簡字
第二三六號判決（聲請簡易判決案號：臺灣士林地方法院檢察署八十九年度偵字第一
０五四一號），上訴人不服上開判決提起上訴，本院之合議庭判決如左：
    主  文
原判決撤銷。
乙○○從事業務之人，因業務上之過失傷害人，處拘役伍拾日，如易科罰金，以參佰
元折算壹日。緩刑參年。
    事  實
一、乙○○係恒昶實業股份有限公司之送貨司機，為從事業務之人。其於民國八十九
    年五月二日，駕駛ＥＦ—七○六二號自用小客車，在上班途中，自西向東沿台北
    市○○路○段七五巷行駛，於同日上午七時四十分許，途經同路段七五巷二四弄
    前，原應注意汽車行駛時，駕駛人應注意車前狀況，並隨時採取必要之安全措施
    ，且依當時情形復未有何不能注意之情狀，詎疏未注意甲○○騎乘ＪＡＱ—八八
    七號重機車，由台北市○○路○段七五巷二四弄南向北行駛，已左轉進入康寧路
    三段七五巷，跨越分向限制線逆向駛入乙○○之車道上，仍貿然前行，致其駕駛
    之自用小客車之左前保險桿撞及甲○○之左腳及機車之左側車身，致甲○○受有
    左脛骨折、左踝擦傷之傷害，乙○○則在警員前往處理時在場，並當場自首承認
    為肇事人並接受裁判。
二、案經甲○○訴由台北市政府警察局內湖分局報告台灣士林地方法院檢察署檢察官
    偵查後聲請簡易判決處刑。
    理  由
一、訊據被告乙○○坦承於右揭時、地與告訴人甲○○所駕機車發生碰撞之事實，且
    就其未注意車前狀況致生本件車禍乙節，亦無異詞，惟否認有何過失，辯稱：是
    甲○○逆向行駛騎到我的車道上，我一看到他時就踩煞車，但是已經來不及了，
    當時不可能注意到他的車子等語。經查：
    (一)右揭事實，有台北市○○○○○道路交通事故調查報告表、被告及告訴人之台
      北市政府警察局內湖分局交通分隊交通事故談話紀錄表、台北市政府警察局內
      湖分局交通分隊道路交通事故補充資料表及台北市政府警察局交通警察大隊交
      通事故分析研判表等在卷足憑。而告訴人係因本件車禍，致受有左脛骨折、左
      踝擦傷之傷害，亦有財團法人康寧醫院診斷證明書附卷可證。
    (二)又被告雖辯稱就本件事故並無過失，且告訴人亦一再陳稱並未違規云云，惟查
      ，依告訴人事發當時親自簽名之八十九年五月二日交通事故談話紀錄表之談話
      紀錄中，告訴人稱「車沿康寧路三段七五巷二四弄南向北行駛至弄口左轉往西
      時，此時已發現對方自小客距離我車．．約五至六部自小客車距，我見距離還
      很遠，於是跨越雙黃線行駛過去，結果對方卻加速過來，我見狀想閃已來不及
      ，我車左側車身被（被告）自小客左前保險桿撞及，致使我人車向右側倒地而
      受傷」，而告訴人於八十九年十一月二十八日檢察官偵訊時亦自承：「我的車
      身和左腳應該是有跨越到他的車道」（見偵查卷第三十九頁以下），於本院調
      查中亦稱：「（碰撞當時你和被告是否在同一車道？）是。因為我要左轉，所
      以一定會和被告在同一車道」等語（見本院九十一年九月十七日訊問筆錄），
      且依卷附道路交通事故調查報告表事故現場圖圖示：肇事後被告自小客車西向
      東停於康寧路三段七十五巷，東距二十四弄八、九公尺，告訴人重機車則右倒
      於被告自小客車左前方跨於分向限制線上之情狀，顯示本件事故係告訴人機車
      沿康寧路三段七五巷二四弄南向西左轉，逆向行駛康寧路三段七十五巷西向東
      車道跨越分向限制線並已駛入路口八、九公尺時，左側車身為沿康寧路三段七
      十五巷西向東行駛之被告自小客車左前保險桿撞及。據此，告訴人不依規定駛
      入來車道之事實，應堪認定；又按汽車行駛時，駕駛人應注意車前狀況，並隨
      時採取必要之安全措施，道路交通安全規則第九十四條第三項定有明文，依卷
      附道路交通事故調查報告表所載，當時係晴天、日間自然光線、路面乾燥、無
      缺陷、無障礙物等情狀，亦無不能注意之情事，告訴人之機車業已自路口駛入
      路段八、九公尺，被告猶未能及時發現並煞車，有未注意車前狀況之情事而違
      反前揭道路交通規則之過失，亦堪認定。再者，本件肇事責任，經檢察官及本
      院分別囑託台北市車輛行車事故鑑定委員會鑑定及覆議結果，均同此見解，有
      該會八十九年十二月二十七日北鑑審字第八九六０三二三八００號函暨檢附之
      鑑定意見書及九十年七月二十七日北市交三字第九０二二四八四九００號函暨
      函附之覆議意見書在卷足參。告訴人執以並未違規云云以及被告辯稱並無過失
      云云，均無足採之。而告訴人所受之傷害，與被告之過失行為間，亦有相當因
      果關係。綜上，事證明確，被告犯行洵堪認定。
二、被告係恒昶股份有限公司之司機，平日以載送貨物為業，此為被告所自承（見本
    院九十一年十月八日審理筆錄第六頁），事發當時被告雖係往公司上班之途中，
    惟被告既日常反覆同種類之駕駛貨車行為，係以駕駛汽車為業務，至為明確，核
    被告所為，係犯刑法第二百八十四第二項前段之業務過失傷害罪。聲請書原認被
    告係犯刑法第二百八十四條第一項前段之過失傷害罪，尚有未洽，惟公訴檢察官
    業於本院審理中當庭更正，併予敘明。被告於肇事後，仍留於現場，向到場處理
    之員警表明其為肇事者，並接受裁判，有報告書附卷可稽，其於犯罪經發覺前自
    首，應依刑法第六十二條前段之規定減輕其刑。原審據以論科，固非無據，惟原
    判決漏未審酌被告業務過失之情，其認事用法尚有未洽。上訴意旨（告訴人請求
    上訴）指稱告訴人未逆向行駛，雖無理由，惟原判決既有上述可議之處，自應由
    本院予以撤銷改判。爰審酌被告素行、過失程度尚輕、被害人亦有過失、被害人
    之傷勢及被告犯罪後態度等一切情狀，量處拘役五十日。查被告行為後，刑法第
    四十一條業於九十年一月十日修正公布，同年月十二日生效，事涉刑之執行，屬
    程序事項，應依修正後之刑法第四十一條第一項前段規定，諭知易科罰金之折算
    標準。又被告前未曾受有期徒刑以上刑之宣告，因一時疏忽，偶罹刑典，事後已
    坦承犯行，深具悔意，經此刑之宣告後，應知警惕而無再犯之虞，本院因認暫不
    執行其刑為當，併予以宣告緩刑三年，用啟自新。
三、按檢察官聲請以簡易判決處刑之案件，經法院審理後認為法院認定之犯罪事實顯
    然與檢察官據以求處罪刑之事實不符者，應適用通常程序審判之，刑事訴訟法第
    四百五十二條及第四百五十一條之一第四項但書第二款分別定有明文。原檢察官
    聲請書認被告係犯刑法第二百八十四條第一項前段之過失傷害罪，而原審未察本
    案應變更起訴法條，並適用通常程序審理，不得逕以簡易判決處刑，仍引用檢察
    官聲請書認定之犯罪事實及認被告係犯刑法第二百八十四條第一項前段之罪，逕
    以簡易判決處刑，容有未洽，自應由本院依刑事訴訟法第四百五十五條之一第三
    項之規定，準用同法第三百六十九條第二項之規定，將原判決撤銷，另依第一審
    通常程序另為判決，併予敘明（法院辦理刑事訴訟簡易程序案件應行注意事項第
    十四點參照）。
據上論斷，應依刑事訴訟法第四百五十五條之一第一項、第三項、第三百六十九條第
一項前段、第三百六十四條、第四百五十二條、第二百九十九條第一項前段，刑法第
二百八十四條第二項前段、第六十二條前段、第四十一條第一項前段、第七十四條第
一款，罰金罰鍰提高標準條例第一條前段、第二條，判決如主文。
本案經檢察官呂文忠到庭執行職務
中      華      民      國      九十一      年    十    月    二十二    日
                               臺灣士林地方法院刑事第二庭
                                   審判長法  官  杜  惠  錦
                                         法  官  李  建  忠
                                         法  官  王  梅  英
右正本證明與原本無異。
如不服本判決，應於判決送達後十日內，向本院提出上訴狀。
                                         書記官  方  淩  貞
中      華      民      國      九十一      年    十    月    二十四    日
附錄本判決論罪科刑依據之法條：
刑法第二百八十四條第二項前段
從事業務之人，因業務上之過失傷害人者，處一年以下有期徒刑、拘役或一千元以下
罰金。致重傷者，處三年以下有期徒刑、拘役或二千元以下罰金。
